臺灣彰化地方法院民事判決
110年度訴字第1144號
原      告  崇淮雷射科技有限公司


法定代理人  楊雅真  
                      送達處所：彰化縣○○鄉○○路000巷0                        號
訴訟代理人  陳錦芳律師
複代理人    陳昱維律師
被      告  庇俄斯科技股份有限公司

法定代理人  賴昌源  
上列當事人間請求給付貨款事件，本院於民國111年10月27日言
詞辯論終結，判決如下：
    主      文
被告應給付原告新台幣2,276,586元，及自民國110年12月8日起
至清償日止，按年息5%計算之利息。
訴訟費用由被告負擔。
本判決於原告以新台幣758,000元供擔保後得假執行。但被告如
以新台幣2,276,586元為原告預供擔保，得免為假執行。
    事實及理由
一、本件被告經合法通知，未於言詞辯論期日到場，核無民事訴
    訟法第386條各款所列情形，爰依原告聲請，由其一造辯論
    而為判決。
二、原告主張：
  ㈠兩造於民國110年3月3日簽訂口罩訂購契約書(下稱系爭契約)
    ，被告委託原告加工生產口罩（大人200萬片、兒童200萬片
    ），並向原告購買該口罩，約定每片單價新台幣（下同）1.
    6元(未稅），總價金480萬元。依系爭契約第2、3條約定，
    因應原告產線整批次數量之調整，兩造同意被告實際應付加
    工總價金應以原告實際總交貨數量結算，被告付款方式為簽
    約後3日内支付定金100萬元，交貨日後2日内付清該批次尾
    款，結算最後一期款項時，倘無遲延付款等違約情事時，被
    告得以剩餘定金抵付同額貨款。原告於110年5月5日通知被
    告已加工製作完成口罩1,400箱又3箱尾數並附上出貨單，總
    計生產2,804,310片口罩，總價金4,711,241元（含稅），扣
    除被告已付定金100萬元，應給付原告3,711,241元，被告原
    同意110年5月25日匯款後取貨，嗣改稱110年5月31日要先匯
    款100萬元及取走同額價值貨物，分3次付款及3次載貨，後
    又改稱110年6月2日才能匯款取貨，6月2日又推稱資金出現
    斷層，要求付款延期，原告遂委託律師於110年6月8日寄發
    律師函催告限期被告依約履行付款及受領貨物，惟該函件遭
    退件。
  ㈡嗣兩造協議分三批出貨及付款，第一批110年7月23日出貨成
    人口罩100萬片，應付款168萬元；第二批110年7月30日出貨
    成人口罩100萬片，應付款168萬元；第三批110年8月6日出
    貨成人口罩392,510片、兒童口罩411,800片，扣除已付定金
    100萬元，應付款351,241元。被告於受領第一批貨時支付貨
    款168萬元，其稱無法在受領第二批貨時如期支付貨款，遂
    另與原告協商，兩造同意由原告先在110年7月30日、8月4日
    出第二批貨、第三批貨，連同彩盒、外箱均載運至被告位在
    彰化縣○○鄉○○路0段000巷00號之倉庫，被告則於110年8月9
    日將第二、三批貨款168萬元、351,241元 (已扣除定金100
    萬元）及運費、堆高機費用21,000元共2,052,241元(168萬
    元+351,241元+21,000元=2,052,241元）匯入原告指定之銀
    行，如被告遲延付款，視同拋棄已收貨物所有權，由原告全
    數拖回轉賣，所得歸原告所有，兩造並簽立切結書為據。原
    告已將貨物載運交付至被告位在二水鄉之倉庫，被告未依承
    諾於110年8月9日給付款項，推稱其尚未收到其客戶款項故
    無法付款給原告，但表示仍要該批貨物，願意補貼遲延付款
    之利息予原告，並承諾110年8月16日付款，後又推託稱110
    年8月24、25日付款，但至8月25日被告仍未付款，甚至自8
    月26日起被告負責人即避不見面。依系爭契約第14條第2項
    約定，被告簽約後若有遲延履約或拒不履行之情事，原告得
    要求被告另給付訂單總金額5%之違約金，依價金4,711,241
    元乘以5%為235,562元，原告只請求224,345元。
　㈢否認被告所辯兩造有由原告代辦向主管機關取得委託製造核
    准函及委託製造執照之約定。原告生產之醫用口罩並無違反
    藥事法第58條：
　1.按藥事法第58條固規定非經中央衛生主管機關核准，藥物工
     廠不得委託他廠製造或接受委託製造藥物。醫療器材管理
    法第23條規定「醫療器材製造業者，非經中央主管機關核准
    ，不得委託其他製造業者製造或接受委託製造醫療器材。醫
    療器材販賣業者不得製造醫療器材。但經中央主管機關核准
    其委託其他醫療器材製造業者製造者，不在此限。前二項委
    託製造之申請文件、產品責任、契約規定、標籤、包裝及其
    他相關作業事項之準則，由中央主管機關定之」。醫療器材
    委託製造作業準則第8條則規定，依該準則核准全部製程委
    託製造之醫療器材，其產品之標籤、說明書或包裝，應刊載
    委託者及受託者之名稱及地址。再依醫療器材中央主管機關
    衛生福利部公布關於「醫療器材委託製造申請及相關事項」
    及「醫療器材委託製造申請須知」，其流程均規定醫療器材
    委託製造應由委託者提出申請。
  2.原告具有藥商製造業許可證、販賣業許可證、「崇淮醫用口
    罩（未滅菌）」衛生福利部第一等級醫療器材許可證(衛部
    醫器製壹字第008858號），被告則僅具有藥商販賣許可證，
    並無醫用口罩製造業許可證，除非被告經中央主管機關核准
    委託其他醫療器材製造業者製造，否則不得製造醫療器材，
    則被告如欲向主管機關取得委託製造核准涵，依法令規定須
    由被告（委託者）提出申請，並非由原告提出。
  3.被告雖以其與原告法定代理人甲○○、訴外人劉登進之對話截
    圖、衛生福利部食藥署函文，辯稱約定原告應代辦取得委託
    製造核准函，然包裝口罩貨物之彩盒係由被告提供，被 告
    於彩盒上印製其為代理商及其販賣證字號，顯見被告對外係
    欲以「代理商」名義銷售口罩貨物，並非為委託商或委製商
    ，經原告將產品名稱 「崇淮醫用口罩（未滅菌）」及許可
    證號、原告名稱、地址、電話及原告之製造商、藥商證號等
    資訊打印在彩盒「製造工廠 」欄内後，110年3月9日行文予
    衛生福利部詢問欲將原告製造之口罩買賣予持有販賣許可證
    之代理商，是否需申請委託製造，衛生福利部雖於110年3月
    24日函復原告，依該函文說明第四項，僅係敘明因原告領有
    之「崇淮醫用口罩（未滅菌）」（衛部醫器製壹字第008858
    號 )許可證並未核准委託製造情形，「『倘』貴公司係接受其
    他公司委託製造醫用口罩，應依藥事法第46條辦理變更登記
    …」，並未認販賣代理商須申請委託製造核准。況且，原告
    於收到衛生福利部該函文後，旋即於110年3月27日將該函文
    傳送給被告代理人即訴外人吳偉林，並依被告提供之彩盒上
    自行印製被告為原告「崇淮醫用口罩（未滅菌）」之代理商
    ，說明是買賣代理，吳偉林亦當日隨及將函文傳給被告法定
    代理人，且被告嗣後於110年4月間提供予原告之兒童用醫用
    口罩包裝彩盒，仍舊印製被告為代理商及其販賣商字號，並
    於110年7月23日收受第一批貨物100萬片成人口罩後，於同
    年7月28日曾向原告表示「剩下的口罩請8/6再一次送來即可
    ，點交後8/6當天匯款」等語，足徵被告仍欲對外以買賣代
    理方式銷售貨物，並無向主管機關取得委託製造核准之意至
    明，否則，被告印製交付原告之彩盒何以均以代理商自居，
    而非依委託製造相關法令表明其為委託商或委製商。
  4.被告於111年1月底左右對外販賣出清醫用口罩（「春牛迎財
    」醫療口罩)，被告出清「春牛迎財」醫療口罩與本件醫用
    口罩之面布、彩盒圖樣相同，彩盒上之製造工廠亦印製原告
    名稱、原告之產品「崇淮醫用口罩（未滅菌）」及許可證 (
    衛部醫器製壹字第008858號），而兩造締約時110年3月間，
    數牛年，今（111)年為農曆虎年，可稽被告係出清販賣本件
    口罩貨物，此參被告法定代理人之貼文、販賣本件口罩貨物
    之連結網址貼文「臺灣製雙鋼印春牛迎財醫療用口罩（成人
    、兒童）」内容，其中介紹出清販售之「春牛迎財」醫療口
    罩產品之製造許可證字號為「衛部醫器製壹字第008858號 
    」，係原告「崇淮醫用口罩（未滅菌）」之許可證字號，貼
    文說明只能提供250萬片販售，核與原告交付與被告之本件
    醫用口罩貨物數量相當，可徵被告收受本件貨物後，已對外
    販售，如本件貨物違反相關法規定，被告焉能對外販售？被
    告已收受本件貨物， 並公開對外販售，其嗣再辯稱拒絕收
    受本件貨物及要求原告返還款項云云，即無足採。
　㈣爰依契約關係及切結書約定，請求被告給付貨款2,052,241元
    、違約金224,345元共2,276,586元等語。並聲明：⑴如主文
    第1項所示。⑵願供擔保，請准宣告假執行。
三、被告答辯：
  ㈠本件為原告違法違約在先，被告為醫療器材販賣業者，被告
    於110年3月3日委託原告代工生產醫療用口罩(大人、兒童各
    200萬片），也定每片單價1.6元，總價480萬元，簽訂系爭
    契約，且支付100萬元定金，及交付價值250萬元口罩原料不
    織布，並約定由原告代辦向中央主管機關取得被告與原告合
    法委託製造醫療用口罩之核准函及委託製造執照，始可開始
    生產醫療用口罩，如未得中央主管機關核准則不得生產醫療
    用口罩，並退還被告100萬元定金。
  ㈡按醫療器材管理法第23條第1項規定，醫療器材製造業者，非
    經中央主管機關核准，不得委託其他製造業者製造或接受委
    託製造醫療器材。第2項規定，醫療器材販賣業者不得製造
    醫療器材。但經中央主管機關核准其委託其他醫療器材製造
    業者製造者，不在此限。原告突告知被告已完成生產2,804,
    310片，被告告知原告可分三批送貨，貨到付現，被告要求
    原告出貨同時必須出具中央主管機關的核准函，然被告收受
    第一批醫療用口罩，並支付168萬元貨款後，發見隨貨附上
    的函文第4條明示原告未經核准受委託製造醫用口罩，也無
    法提供原告承諾代辦被告經中央主管機關得委託製造的核准
    函，原告已違藥事法第58條規定，藥物工廠非經中央衛生主
    管機關核准，不得委託他廠製造或接受委託製造藥物。更是
    違約，被告拒絕收受本批違法製造的醫療用口罩，要求退還
    定金及第一批貨款，並賠償被告之損失，原告竟找天道盟兄
    弟劉先生至被告位於彰化縣○○市○○路000號店面糾纏騷擾，
    並趁被告法定代理人不在公司之際，聲請假扣押，搬走被告
    營業用一切物品。
  ㈢醫用口罩委託製造糾紛不能當作一般貨物尾款未付處理，在
    未見原告提出有1.合法受委託製造醫用口罩之執照、2.中央
    主管機關核准原告可受委託製造醫用口罩之核准函、3.原告
    協助代辦被告取得中央主管機關核准被告可委託製造醫用口
    罩之核准函之前，竟准予查封被告之財產。應判原告敗訴，
    即刻歸還被告營業用一切物品，並退還已付所有費用，及賠
    償被告損失等語。並聲明：原告之訴駁回。
四、得心證之理由：
  ㈠原告主張兩造於110年3月3日簽訂系爭契約，被告委託原告加
    工生產口罩，並向原告購買該口罩，約定每片單價1.6元(未
    稅），總價金480萬元，被告應於簽約後3日内支付定金100
    萬元，交貨日後2日内付清該批次尾款若有遲延履約或拒不
    履行之情事，原告得要求被告另給付訂單總金額5%之違約金
    。原告已加工製作完成2,804,310片口罩，總價金4,711,241
    元（含稅），兩造協議分三批出貨及付款，被告於受領第一
    批貨時支付貨款168萬元，兩造另協商由原告先於110年7月3
    0日、8月4日出第二批貨、第三批貨，連同彩盒、外箱均載
    運至被告倉庫，被告於110年8月9日將第二、三批貨款168萬
    元、351,241元 (已扣除定金100萬元）及運費、堆高機費用
    21,000元共2,052,241元匯入原告指定之銀行，被告並未依
    約付款等事實，業據其提出系爭契約、兩造對話截圖、出貨
    單、切結書、貨物運送運費單據、堆高機費用單據、交易發
    票等為證，且為被告所不爭執，應堪認為真實。
　㈡被告辯稱兩造約定由原告代辦向中央主管機關取得被告與原
    告合法委託製造醫療用口罩之核准函及委託製造執照，始可
    開始生產醫療用口罩，如未得中央主管機關核准則不得生產
    醫療用口罩，並退還被告100萬元定金之事實，固據其提出L
    INE對話紀錄、衛生福利部食品醫藥管理署函等為證。然此
    為原告所否認，主張：兩造並無上開約定，原告具有藥商製
    造業許可證、販賣業許可證，被告僅具有藥商販賣許可證，
    被告係以買賣代理方式銷售貨物，被告已收受本件貨物， 
    並公開對外販售等語，並提出原告之藥商製造業許可證、販
    賣業許可證、「崇淮醫用口罩(未滅菌)」衛生福利部第一等
    級醫療器材許可證(衛部醫器製壹字第008858號)、被告提供
    之彩盒平面影印、衛生福利部函、原告與訴外人吳偉林對話
    截圖、被告提供之兒童用口罩彩盒全平面影印、被告法定代
    理人之對話截圖、貼文等為證。被告對原告主張之上開事實
    並未到場或提出書狀爭執，尚難認其所辯為可採。
　㈢末按系爭契約第14條第2項約定，被告簽約後若有遲延履約或
    拒不履行之情事，原告得要求被告另給付訂單總金額5%之違
    約金。本件被告未依約給付貨款，依價金4,711,241元乘以5
    %之違約金為235,562元，原告請求被告給付違約金224,345
    元，應屬有據。故被告尚應給付原告貨款2,052,241元、違
    約金224,345元共2,276,586元。從而，原告依系爭契約及切
    結書之約定，請求被告給付2,276,586元，及自起訴狀繕本
    送達翌日即110年12月8日起至清償日止，按年息5%計算之法
    定遲延利息，為有理由，應予准許。
五、原告陳明願供擔保，聲請宣告假執行，核無不合，爰酌定相
    當金額宣告之，並依職權宣告被告預供擔保得免為假執行。
六、本件事證已臻明確，兩造其餘攻擊防禦方法及舉證，核與判
    決結果無影響，無庸逐一論述，併此敘明。
七、訴訟費用負擔之依據：民事訴訟法第78條。　　
中　　華　　民　　國　　111 　年　　11　　月　　24　　日
                  民事第三庭    法　官　羅秀緞
以上正本係照原本作成。
如對判決上訴，應於判決送達後20日內向本院提出上訴狀。如委
任律師提起上訴者，應一併繳納上訴審裁判費。
中　　華　　民　　國　　111 　年　　11　　月　　24　　日
                                書記官　卓俊杰